臺灣臺南地方法院民事判決
108年度訴字第2022號
原      告
即反訴被告  陳慶裕  

訴訟代理人  郭廷慶律師
被      告
即反訴原告  蘇奕騫  

訴訟代理人  何宥昀律師
上列當事人間請求侵權行為損害賠償事件，本院於民國110年11
月24日言詞辯論終結，判決如下：
    主  文
被告應給付原告新臺幣玖拾伍萬柒仟陸佰貳拾肆元及自民國一百
零九年一月十日起至清償日止，按週年利率百分之五計算之利息
。
原告其餘之訴駁回。
訴訟費用由被告負擔百分之四十八，餘由原告負擔。
反訴原告之訴及假執行之聲請均駁回。
訴訟費用由反訴原告負擔。
    事實及理由
壹、本訴部分：
一、原告起訴主張：
  ㈠訴之聲明：
    被告應給付原告新臺幣（下同）200萬7,624元，及自起訴狀
    繕本送達之翌日起至清償日止，按週年利率5％計算之利息。
  ㈡原告於97年7月間與前妻即訴外人蘇靖淑協議購買如附表所示
    之不動產（下稱系爭房地），約定權利範圍各2分之1。惟因
    原告之工作並無薪資證明，不易辦理貸款，而蘇靖淑之二哥
    即被告有薪資證明，且其曾購買臺南市○里區○○路000號房屋
    ，較容易通過貸款審核。原告與蘇靖淑遂拜託被告幫忙，被
    告答應將系爭房地先借名登記在其名下，以便辦理購屋貸款
    ，其同時要求原告及蘇靖淑須按時繳納貸款。嗣原告與蘇靖
    淑辦理離婚登記後，其與2名未成年子女仍居住在系爭房地
    ，被告竟以系爭房地係其所有為由，於106年8月21日以律師
    函要求原告搬離系爭房地，同年9月18日在系爭房地之門口
    貼上紙條，要求原告搬離系爭房地。
  ㈢原告曾對被告提起返還系爭房地之訴訟（下稱前案訴訟），
    經本院107年度訴字第1959號、臺灣高等法院臺南分院（下
    稱臺南高分院）108年度上易字第231號判決其勝訴確定在案
    。詎原告持前案訴訟之判決書及確定證明書向地政事務所辦
    理移轉登記時，發現被告竟於兩造訴訟期間惡意將系爭房地
    售與他人。
  ㈣房價損害部分：
　　系爭房地之實價登錄為490萬元，扣除銀行貸款298萬4,752
    元，尚餘191萬5,248元，原告就系爭房地有2分之1權利，故
    被告應給付原告房價損害95萬7,624元【計算式：（490萬元
    －298萬4,752元）×1/2＝95萬7,624元】。
  ㈤租金損害部分：
    被告無故將原告及2名孩子趕出系爭房地，致原告須承租套
    房，自106年8月26日起至107年7月26日止，每月須支出租金
    5,000元，107年7月26日起至111年7月26日止，每月須支出
    租金4,500元，故被告應賠償原告租金損害27萬1,000元【計
    算式：（5,000元×11個月）＋（4,500元×48個月）＝27萬1,00
    0元】。
  ㈥信用損害部分：
　  被告無故將原告及2名孩子趕出系爭房地後，原告被迫以信
    用卡購買許多傢倶、生活用品、衣物，並申請信用貸款以度
    過難關。然因原告積欠之金額過多而無力清償，共積欠83萬
    5,691元（計算式：國泰世華銀行9萬6,159元＋臺灣新光商業
    銀行14萬1,401元＋元大銀行5萬3,055元＋玉山銀行10萬5,937
    元＋凱基銀行20萬8,000元＋台新銀行12萬3,484元＋中國信託
    銀行10萬7,655元＝83萬5,691元），原告因而信用破產，此
    與被告無故將系爭房地任意出售給他人之間有因果關係，被
    告依民法第195條第1項規定，應賠償原告因信用破產所受之
    精神上損害77萬9,000元。
二、被告則以下列情詞資為抗辯：
  ㈠聲明：原告之訴駁回。
  ㈡原告並無工作、亦無收入，其無資力給付頭期款、各期貸款
    。原告與蘇靖淑尚有2名孩子須扶養，其於97年間並無存款
    可以購屋，亦無資力支付每月1萬5,000元房貸。被告於97年
    7月23日購買系爭房地及辦理移轉登記後，系爭房地閒置，
    蘇靖淑及原告婚後均住在婆家，且原告長年無業、遊手好閒
    ，與家人相處不睦，原告家人多次要求原告搬出，蘇靖淑當
    時甫生產後3個月，其母即訴外人陳玉秀不忍，要被告念及
    手足之情，被告因與蘇靖淑感情融洽，其希望蘇靖淑遠離婆
    家之紛擾，遂於98年1月間將系爭房地借與蘇靖淑、原告及
    其2名孩子居住。詎二人離婚後，原告竟將系爭房地占為己
    有。
  ㈢由前案訴訟之本院及臺南高分院之卷宗資料可知，原告就其
    有無資力、如何出資及借名登記，未曾提出證明。縱有對被
    告不利之簡訊内容，然此係蘇靖淑當時為脫離家暴所為不得
    已之陳述，要非據此即認為真。況有否借名登記，須審酌者
    乃係兩造間如何成立借名登記之意思表示合致及原告有資力
    購買系爭房地之客觀事證，原告並無工作收入，亦未證明其
    於扶養2名未成年子女外，尚有金錢支付系爭房地之頭期款
    、各期貸款。
  ㈣被告係以其保單質借後繳納系爭房地之頭期款，各期房貸亦
    係由被告繳納，並有長達10年收入及提款明細可證。蘇靖淑
    係急於脫離原告之家暴，蘇靖淑始於離婚協議書上，應原告
    之要求為反於真實之内容，否則原告於該時即不願簽字離婚
    。
　㈤被告於前案訴訟之再審程序提出再證1至24之證物，惟臺南高
    分院認被告於第一、二審訴訟期間雖曾外派國外，但外派期
    間曾短暫回國7日，其在時間上應得於第一、二審提出上開
    證物，故認被告無不能提出上開證物之事由，非屬於再審之
    「證物」，而僅屬證人之書面陳述，始未能作為再審事由進
    入本案實體認定。
　㈥房價損害部分：
　  被告始為系爭房地所有權人，並繳納系爭房地貸款、稅金等
    ，被告並未出資。倘鈞院認原告出售房屋之損害賠償部分，
    原告之利息係請求至「清償日止，按年息5％計算」，縱被告
    未能一次賠償全數金額，則其對原告負有5％利息直到全數清
    償，原告未能一次受償之損害即已填補；被告不會另負給付
    房租之義務，否則原告將受有雙重得利，原告誤認有民事訴
    訟法第246條預為請求之必要，實有誤會。
　㈦租金損害部分：
  ⒈由鈞院107年度簡字第425號刑事簡易判決事實「台電公司稽
    查人員於106年8月10日，會同警方至上址處所實施用電稽查
    ，始查悉上情。」嗣台電公司依規定斷電，且認為原告、蘇
    靖淑應各給付電費2分之1，蘇靖淑已經繳清，但原告卻未繳
    納，不符合復電規定，因此系爭房地自原告遭查獲竊電後，
    長達1年均無電可用。原告係因不繳納其因竊電而積欠之電
    費，致台電公司斷電，而自己搬離系爭房地，故原告租屋支
    出並非被告之行為所致，更無因果關係存在，原告請求賠償
    27萬1,000元，於法無據。
  ⒉倘原告為系爭房地之真正權利人，每月應負擔房貸1萬5,000
    元，然其租屋卻僅需要4,500元，何以支出變少之後，該支
    出反而是被告之何等行為造成原告之損害？可知兩者間並無
    相當因果關係存在。
　㈧信用損害部分：
　　原告於離婚前，四處玩樂、到餐廳吃飯、上酒店請客等，何
    以主張卡費全數用於扶養孩子？而非供自己娛樂花用？退萬
    步言，被告並非原告孩子之扶養義務人，縱原告證明其所稱
    之「卡費」全數用於扶養孩子，被告有何法律上義務應給付
    扶養費？或依法應賠償之理？原告依民法第195條第1項規定
    請求非財產上之損害賠償，於法不合。
　㈨原告提起本訴請求被告賠償200萬7,624元，此等金錢之債，
    與被告提起反訴請求原告返還110萬1,509元，均為種類相同
    之債，被告依民法第334條主張抵銷。而原告並未具體說明
    本件之證據，在前案訴訟之第一、二審，那些證物有提出，
    那些證物未曾提出？為何會有爭點效的適用？再退步言，爭
    點效的適用，依最高法院之見解，還是要列為主要爭點，前
    案訴訟之第一、二審主要爭點只有「借名登記」，並無「資
    金來源」，判決理由亦未提到「資金」。
貳、反訴部分：
一、反訴原告即本訴被告起訴主張：
  ㈠訴之聲明：
  ⒈反訴被告應給付反訴原告110萬1,509元，及自代墊日起至清
    償日止，按週年利率5％計算之利息。
　⒉反訴原告願供擔保，請准宣告假執行。
  ㈡反訴原告就系爭房地所支出之頭期款、各期房貸、房屋稅、
    地價稅、裝潢支出、代書費用等，得依借名登記契約及民法
    委任、無因管理、不當得利等法律關係向反訴被告請求返還
    ，並主張抵銷，是本件之本訴與反訴間，於法律或事實上關
    係密切，審判資料有其共通性或牽連性而有相牽連關係，得
    就前後兩訴訟，作一次之審判，反訴原告提起本件反訴，當
    屬合法。
  ㈢由反訴原告返國後，提出之所有權狀正本（附件2，再證2、3
    ）、裝潢12萬1,100元（附表1，再證17）等各項出資及資力
    證明正本（附表1，再證18），可證系爭房地係反訴原告於9
    7年7月間所出資購買，頭期款10萬元（附件2，再證1)，其
    後長達10餘年之房貸161萬1,816元（卷一第223-235頁，附
    件2，再證4）、房屋稅及地價稅11萬1,793元（附表1，再證
    24）、購屋等代書等費用4萬9,934元（反證1）及代書等費
    用1萬2,375元（反證2）、仲介服務費19萬6,000元（反證3
    ），合計220萬3,018元，均由反訴原告繳納。
  ㈣反訴原告否認反訴被告為系爭房地之真正權利人，惟臺南高
    分院108年度上易字第231號確定判決認為反訴被告就系爭房
    地有應有部分2分之1，此判決結果乃上開證物因法院未調閱
    卷宗、未能及時發見而提出所致。依最高法院28年渝上字第
    1872號、101年度台上字第16935號及臺灣高等法院臺南分院
    108年度重上字第23號判決，反訴被告就系爭房地之全部價
    金、稅金、裝潢等各項支出共220萬3,018元之其中半數即11
    0萬1,509元應負給付之責。
  ㈤反訴原告自97年出資至108年售出期間給付之各項費用，倘依
    借名登記類推適用民法第546條第1項委任之規定，即屬必要
    費用，反訴被告依法應償還之。倘鈞院認非依借名登記類推
    適用委任之規定，則反訴原告另主張反訴被告應依無因管理
    或不當得利之法律關係償還其所支付系爭房地之款項，上開
    各項請求權基礎為選擇合併，由法院擇一為有利判決。
  ㈥反訴原告於本件提出之被證1至8、附件1至2、再證1至24、反
    證1至3，均為前案訴訟之事實審未曾審理，本件始提出之新
    訴訟資料，事實審法院未依借名登記舉證責任分配及依法闡
    明，顯然違背法令。況反訴原告已於本件提出新訴訟資料，
    亦合於「當事人已提出新訴訟資料足以推翻原判斷之情形」
    ，上開證物因事實審未調閱證物，反訴原告因外派中國未能
    回國提出證物正本，致原確定判決之判斷顯失公平，故系爭
    房地之各項金額均由反訴原告出資，於前案訴訟之事實審並
    未充分攻防且未列為主要爭點，於判決理由中亦從未交代反
    訴被告於何時、何地、如何及與何人成立借名登記關係之合
    致、買賣金額為何、頭期款為何、房貸為何、裝潢為何、房
    屋稅及地價稅何人繳納、反訴被告出資及資力證明等各爭點
    ，是並無爭點效之適用。
  ㈦反訴被告於前案訴訟之第一、二審全無任何房屋總價、頭期
    、房貸、裝潢、房屋稅、地價稅等之主張及舉證，法院亦未
    曾就此詳細調查、要求兩造舉證。僅於臺南高分院108年度
    上易字第231號108年8月22日準備程序稱：「（法官問：買
    房子頭期款如何給？）未回答法官問題，另答：『錢都是交
    給前妻負責，都是娘家的人處理，反訴被告沒有薪資證明無
    法辦理贅款」、「（法官問：反訴被告每月負本息如何繳納
    ？）他比較不管這些，當時都是交給前妻負則，不知道是現
    金或轉帳」。顯見反訴被告亦因非真正所有權人，無法回答
    而顧左右言他，迴避法官問題。惟此與吾人一般社會生活經
    驗完全不符。且迄今亦未提出任何實質證據證明其出資、繳
    納貸款、稅金等。
二、反訴被告即本訴原告則以下列情詞資為抗辯：
  ㈠聲明：
  ⒈反訴原告之訴駁回。
  ⒉如受不利之判決，反訴被告願供擔保，請准宣告免為假執行
　  。
  ㈡反訴原告於本案提出之系爭房地借名登記有關的訴訟單據及
    匯款資料，其於前案訴訟之第一、二審之民事辯論意旨狀已
    載明：「……二、…已提出包括不動產買賣契約書、歷年稅金
    繳款書、歷年房貸繳納證明明細等。…。」等語(反訴被證1
    ）。而相關裝潢明細資料亦於先前之再審中提出，故反訴原
    告請求之相關費用單據，皆已於歷次訴訟及再審中提出過，
    並經法院為事實審理及判斷，而推翻反訴原告之主張，此事
    實關係，依最高法院92年度台上字第315號判決之爭點效理
    論，反訴原告不得再為爭執。
  ㈢反訴原告無故將系爭房地出售他人，致反訴被告受有重大損
    害，其事後如有支出出售系爭房地之相關費用，豈是反訴被
    告所委任或利於反訴被告，抑或反訴被告受有何利益可言。
    故反訴原告請求其事後惡意出售系爭房地給他人之代書費用
    、仲介費用部分，顯無理由。
三、兩造不爭執事項：
　㈠原告即反訴被告與蘇靖淑原係夫妻，嗣於105年11月10日協議
    離婚，被告即反訴原告係蘇靖淑之二哥。
  ㈡系爭房地於97年8月14日以買賣之名義，登記在被告即反訴原
    告名下（本院卷第49-52頁）。
  ㈢原告即反訴被告一家人原本住在系爭房屋，被告即反訴原告
    委託律師於106年8月21日發函予原告即反訴被告，表明其為
    系爭房地之所有權人，請原告即反訴被告於函到7日內，自
    動搬離系爭房屋，否則將依法訴追原告即反訴被告相關法律
    責任（本院卷第181頁）。
  ㈣原告即反訴被告與訴外人洪美雲於106年8月25日簽立房屋租
    賃契約，約定由原告即反訴被告向洪美雲承租臺南市○○區○○
    路00○00號房屋，租賃期限自106年8月26日起至107年7月26
    日止，每月租金為5,000元；另於107年7月26日再與洪美雲
    簽訂房屋租賃契約，承租上開房屋，租賃期限自107年7月26
    日起至111年7月26日止，每月租金為4,500元，原告即反訴
    被告及其子女目前居住在上開房屋（本院卷第185-191、439
    -442頁）。
  ㈤被告即反訴原告與郭美萍就系爭房地於108年2月14日簽訂買
    賣契約，買賣價金為490萬元。嗣於108年3月13日，系爭房
    地以買賣之名義，移轉登記在郭美萍名下（本院卷第59-78
    頁）。
  ㈥原告即反訴被告曾對被告即反訴原告提出返還系爭房地之訴
    訟（即前案訴訟），經本院於108年4月30日以107年度訴字
    第1959號，判決被告即反訴原告應將系爭房地應有部分2分
    之1移轉登記予原告即反訴被告。經被告即反訴原告提起上
    訴後，經臺南高分院於108年10月17日以108年度上易字第23
    1號，判決上訴駁回而確定在案（補字卷第21-35頁）。
  ㈦上開判決認定兩造間就系爭房地存有借名登記關係，然經原
    告即反訴被告提起前案訴訟後，借名登記契約業於107年10
    月12日因終止而消滅（補字卷第34、35頁）。
  ㈧被告即反訴原告對上開108年度上易字第231號判決提起再審
    之訴，經臺南高分院於110年3月10日以108年度再易字第34
    號駁回再審之訴（本院卷第259-275頁）。
　㈨購買系爭房地之貸款，係被告即反訴原告於97年8月25日向臺
    灣銀行永康分行申請貸款385萬元，截至108年3月12日止，
    貸款餘額為298萬4,752元（本院卷一第223-235頁、卷二第1
    11頁）。
四、得心證之理由：
  ㈠本訴部分：　　
　⒈按因故意或過失，不法侵害他人之權利者，負損害賠償責任
    ；不法侵害他人之身體、健康、名譽、自由、信用、隱私、
    貞操，或不法侵害其他人格法益而情節重大者，被害人雖非
    財產上之損害，亦得請求賠償相當之金額，民法第184條第1
    項前段、第195條第1項前段分別定有明文。
　⒉次按除別有規定外，確定之終局判決就經裁判之訴訟標的，
    有既判力，民事訴訟法第400條第1項定有明文。再按訴訟標
    的之法律關係，於確定之終局判決中經裁判者，當事人之一
    造以該確定判決之結果為基礎，於新訴訟用作攻擊防禦方法
    時，他造應受其既判力之拘束，不得以該確定判決言詞辯論
    終結前，所提出或得提出而未提出之其他攻擊防禦方法為與
    該確定判決意旨相反之主張，此就民事訴訟法第400條第1項
    規定之趣旨觀之甚明。又法院於確定判決理由中，對訴訟標
    的以外當事人所主張或抗辯之重要爭點，本於當事人完足舉
    證及辯論之結果，已為實質之判斷者，除有顯然違背法令，
    或當事人提出新訴訟資料足以推翻原判斷之情形外，於同一
    當事人間，就與該重要爭點有關之他訴訟，不得再為相反之
    主張，法院亦不得作相異之判斷，此源於訴訟上之誠信原則
    及當事人公平之訴訟法理，避免紛爭反覆發生，以達「一次
    解決紛爭」所生之一種判決效力（拘束力），即所謂「爭點
    效」，亦當為程序法所容許。所謂同一當事人間，係指前案
    訴訟為實質對立之當事人，可期待彼此就該重要爭點能互為
    對立之攻防，預見法院對於該重要爭點之判斷將產生拘束力
    而不致生突襲性裁判者而言（最高法院102年度台上字第106
    號民事判決參照）。
　⒊查前案訴訟既經本院及臺南高分院判決被告應將系爭房地應
    有部分2分之1移轉登記予原告，且認定系爭房地係由原告及
    蘇靖淑借名登記在被告名下，並已確定在案，且被告就上開
    臺南高分院判決提起再審之訴，亦經該院駁回再審之訴而確
    定（詳如兩造不爭執事項㈥至㈧），揆諸上揭法條規定及最高
    法院判決，前案訴訟標的及抗辯之重要爭點即具有既判力、
    爭點效，就與前案訴訟標的及重要爭點有關之本件訴訟，法
    院亦不得作相異之判斷。是前案訴訟之上開判決，業已認定
    系爭房地屬原告及蘇靖淑所共有，應有部分各為2分之1，係
    借名登記於被告名下乙情，本院自不得再為相異之認，被告
    仍執前詞抗辯其方為系爭房地之所有權人部分，尚屬無據。
　⒋被告於108年2月14日與郭美萍就系爭房地於簽訂買賣契約，
    買賣價金為490萬元。嗣於108年3月13日，將系爭房地以買
    賣之名義，移轉登記在郭美萍名下，造成系爭房地共有人原
    告、蘇靖淑之損害，揆諸上揭法律規定，原告自得請求被告
    負侵權行為損害賠償責任。茲就原告之請求，分項論述如下
    ：
　⑴房價損害部分：
　  查被告係以490萬元之代價，將系爭房地售與郭美萍，並於1
    08年3月13日將系爭房地移轉登記予郭美萍，而購買系爭房
    地之貸款截至108年3月12日止，貸款餘額為298萬4,752元。
    故被告從中不法獲得191萬5,248元之利益（計算式：4,900,
    000－2,984,752＝1,915,248）。而原告係系爭房地之共有人
    ，應有部分2分之1，自得請求被告賠償其損害95萬7,624元
    （1,915,248÷2＝957,624）。
  ⑵租金損害部分：
　  查原告因搬離系爭房地而需租屋，106年8月26日起至107年7
    月26日止，每月租金為5,000元；自107年7月26日起至111年
    7月26日止，每月租金為4,500元，業如兩造不爭執事項㈣所
    述。次查，系爭房地之房貸，截至108年2月25日止，每月需
    支付本金10,586元、利息4,620元，合計15,206元，有臺灣
    銀行永康分行109年3月27日永康營字第10900011961號函附
    之系爭房地貸款償還明細表在卷可佐（本院卷一第235頁）
    。故原告在系爭房地未售出前，每月至少需負擔7,603元（1
    5,206÷2＝7,603），而原告因系爭房地售出後免除繳納房貸
    之義務，且嗣支付之上開租金小於應繳納之上開貸款金額，
    難認因而受何損害，是其請求被告賠償上開租金損害計有27
    萬1,000元，尚屬無據。
  ⑶信用損害部分：
　  原告主張其因遷離系爭房地，導致其支出大增而信用破產，
    與被告出售系爭房地間具有相當因果關係，請求被告賠償其
    精神損害77萬9,000元云云，並提出財團法人金融聯合徵信
    中心當事人綜合信用報告為憑（本院卷第443-448頁）。惟
    查，被告出售系爭房地已免除原告每月繳納貸款之債務，且
    其支付之租金小於本應繳納之貸款金額，已如前述，原告之
    資金反應較為充裕，單憑其提出之上開信用報告，難認其無
    法償還信用卡款項與系爭房地之出售有何因果關係存在，遑
    論其得請求因信用破產而生之精神慰撫金，是其上開主張，
    尚非有據。
  ⑷準此，原告得請求被告給付95萬7,624元。至被告抗辯以反訴
    之金額抵銷等情，因反訴部分並無理由，是其抗辯，亦非有
    據（詳以下反訴部分之理由）。
  ㈡反訴部分：　
　⒈按被告於言詞辯論終結前，得在本訴繫屬之法院，對於原告
    及就訴訟標的必須合一確定之人提起反訴；反訴之標的，如
    專屬他法院管轄，或與本訴之標的及其防禦方法不相牽連者
    ，不得提起。反訴，非與本訴得行同種之訴訟程序者，不得
    提起。當事人意圖延滯訴訟而提起反訴者，法院得駁回之，
    民事訴訟法第259、260條分別定有明文。而所謂反訴之標的
    與本訴之標的及其防禦方法有牽連關係者，乃指反訴標的之
    法律關係與本訴標的之法律關係兩者之間，或反訴標的之法
    律關係與本訴被告作為防禦方法所主張之法律關係兩者之間
    ，有牽連關係而言。即舉凡本訴標的之法律關係或作為防禦
    方法所主張之法律關係，與反訴標的之法律關係同一，或當
    事人雙方所主張之權利，由同一法律關係發生，或本訴標的
    之法律關係發生之原因，與反訴標的之法律關係發生之原因
    ，其主要部分相同，均可認兩者間有牽連關係（最高法院91
    年度台上字第262號判決意旨參照）。查被告主張依借名登
    記、委任、無因管理及不當得利關係，請求原告給付其就系
    爭房地支出之頭期款、各期房貸、房屋稅、地價稅、裝潢支
    出、代書費，其與本訴標的有相牽連關係，被告提起反訴合
    於上開法律規定，又無上述不得提起反訴之情況，應予准許
    。
　⒉查反訴被告與蘇靖淑於105年8月30日簽立之離婚協議書，見
    證人為蘇明道律師、羅惠珍，該協議書第3條記載：甲、乙
    （甲方為反訴被告，乙方為蘇靖淑）雙方於婚姻關係存續中
    共同出資購買門牌號碼台南市○○區○○里00鄰○○000○00號之房
    屋（含基地），現借名登記予乙方之二哥甲○○（被告）名下
    ，甲、乙雙方協議房屋之貸款本息由乙方負責繳納至清償完
    畢止。且俟清償完畢時，甲、乙雙方同意辦理終止與甲○○間
    之委任關係，並請求將上開房屋（含基地）返還登記予甲、
    乙方名下，每人權利範圍各二分之一。但甲方須負責扶養雙
    方共同未成年子女至成年或大學畢業止，不得向乙方請求代
    墊之扶養費，倘甲方以未成年子女名義向乙方請求給付扶養
    費時，則甲方不得主張上開房屋其有二分之一之權利，該房
    屋（含基地）全部歸屬乙方所有。」有該離婚協議書在卷可
    佐（本院107年度營調字第205號卷第27-28頁）。足認反訴
    被告與蘇靖淑於105年8月30日合意離婚後，約定應由蘇靖淑
    負責繳納後續之系爭房地貸款，反訴被告已無支付房貸之義
    務。反訴原告固抗辯該離婚協議書係蘇靖淑遭脅迫為脫離反
    訴被告之家暴而簽立等情，惟前案訴訟之本院判決、臺南高
    分院判決業已認定該離婚協議書確有效成立，自有爭點效之
    適用，本院就此部分不得再予相反之認定，反訴原告此部分
    之主張，難謂有據。
　⒊次查，蘇靖淑與反訴被告間之Line通訊軟體之對話曾稱：「
    我說了，要錢我就把房子賣了錢還你，不然我就拜託議員或
    律師出來橋。」、「但，我有誠意要還你錢，是你不讓我好
    好還的」、「我沒說不還你錢」、「要講就看要怎麼解決，
    而我都把事攤開說了，是你把我逼的沒辦法還，我有誠意要
    解決」、「我再說一次，要拿錢就是房子賣掉，不然我就是
    每個月還那15,500房貸還給你，房子是你的」，有該對話紀
    錄在卷足憑（本院107年度訴字第1959號卷第53頁)。由上開
    對話可知，在雙方離婚之前，應由反訴被告繳納系爭房地貸
    款，惟協議離婚後，蘇靖淑未依約支付剩餘之房貸，而希望
    雙方可解決此事。
　⒋反訴原告亦曾向反訴被告傳送訊息，稱：「你好我是靜淑二
    哥關於房貸你們選擇放棄不繳我尊重你，但我先告知你，我
    已經跟銀行仲介聯繫過這幾天可能會過去你們那邊蒐證，如
    果說你想遠點繼續繳，然後賣個好價位我不會干涉。但現在
    你放棄會變成我接受後面的房子那你會變成什麼都沒有，得
    不償失。你要想想看你們還有機會再擁有房子嗎？現在要買
    要有2-3成的房錢才能買的起，以目前你們那房價比當初還
    要高，最好你在思考看看，今天如你沒給我明確答案那只好
    選擇後續動作了，你們要有搬家的動作（一個月）後續會跟
    銀行警方過去那確認房子狀況就難看了」（本院107年度營
    調字第205號卷第29至31頁）。堪認系爭房地之貸款曾逾期
    未繳，致反訴原告遭銀行催討，故通知反訴被告應續繳房貸
    ，倘由反訴原告接續繳納貸款，系爭房地會變成反訴原告的
    ，將要求反訴被告搬家等情。衡諸常情，倘系爭房地貸款自
    始係由反訴原告繳納，其何以須以上開簡訊通知反訴被告續
    繳，並告知倘反訴被告不繳而由其續繳，系爭房地將屬其所
    有並會訴請反訴被告搬離。
　⒌基上，反訴被告與蘇靖淑於105年8月30日離婚前之系爭房地
    貸款，應由反訴被告所繳納，並非反訴原告所繳納乙情，堪
    認屬實。而離婚後之房貸，依上開離婚協議書，係應由蘇靖
    淑所繳納，倘反訴原告主張此部分之房貸係由其代繳為真，
    亦應向蘇靖淑請求返還，而非請求反訴被告返還。況反訴原
    告仍堅稱以系爭房地之所有權人地位而繳納房貸及稅金，卻
    又主張借名登記類推適用委任、無因管理或不當得利法律關
    係，要求其否認為實際所有權人之反訴被告返還其代繳之房
    貸、稅金等，其說法前後不一，自相矛盾，亦無法認定其有
    受反訴被告委任、為反訴被告管理事務之意思或反訴被告受
    有利益之事實，故反訴原告依前揭法律關係，請求反訴被告
    給付110萬1,509元及遲延利息，尚屬無據。
五、綜上所述，原告依侵權行為法律關係，請求被告給付95萬7,
    624元及自起訴狀繕本送達之翌日即109年1月10日（本院卷
    一第27頁）起至清償日止，按週年利率5％計算之利息，為有
    理由，應予准許，逾此範圍之請求，為無理由，應予駁回。
    反訴原告依借名登記類推適用委任、無因管理或不當得利法
    律關係，請求反訴被告給付110萬1,509元及遲延利息，為無
    理由，應予駁回。反訴原告之訴既已駁回，其假執行之聲請
    亦失所附麗，併予駁回之。
六、兩造其餘主張、陳述及所提之證據暨攻擊防禦方法，經本院
    斟酌後，認為均不足以影響本判決之結果，無庸再逐一予以
    論述，併此敘明。
七、據上論結，本件原告之訴為一部有理由，一部無理由，反訴
    原告之訴為無理由，依民事訴訟法第78條、第79條，判決如
    主文。
中　　華　　民　　國　　110 　年　　12　　月　　17　　日
                  民事第一庭　法  官　陳尹捷
以上正本係照原本作成。
如不服本判決，應於判決送達後20日內，向本院提出上訴狀並表
明上訴理由，如於本判決宣示後送達前提起上訴者，應於判決送
達後20日內補提上訴理由書（須附繕本）。
如委任律師提起上訴者，應一併繳納上訴裁判費。  　　　　　
中　　華　　民　　國　　110 　年　　12　　月　　17　　日
                              書記官　曾美滋
                
附表：
編  號  土         地          坐          落    地  目 面                  積 權利範圍 備註  縣  市 鄉鎮市區   段 地號  平方公尺   1 臺南市 將軍區 忠昌 0000-0000  143.03 全部  編號 建  號   建  物  門  牌   建物坐落地號   建物面積（平方公尺） 權利範圍 備註 1 155 臺南市○○區○○ 000號之22  忠昌段0000-0000地號  總面積：176.63附屬建物（陽台）面積：28.18 全部